臺北高等行政法院判決　　　　　　　　　　　　　　　九十年度訴字第四五九八號
　　　　　　　　　　　　　　　.
　　原　　　告　榮也地毯有限公司
　　代　表　人　甲○○（董事長）住台北市○○街二十七巷七號三樓
　　訴訟代理人　乙○○
　　被　　　告　財政部基隆關稅局
　　代　表　人　朱恩烈（局長）
　　訴訟代理人　戊○○
　　　　　　　　丙○○
　　　　　　　　丁○○
右當事人間因虛報進口貨物事件，原告不服財政部中華民國九十年五月十一日台財訴
字第○九○一三五三九四九號再訴願決定，提起行政訴訟。本院判決如左：
　　主  文
原告之訴駁回。
訴訟費用由原告負擔。
　　事  實
一、事實概要：原告民國（以下同）八十七年五月八日委由天申報關有限公司向被告
    機關申報自香港進口背包等乙批（報單第ＡＡ\八七\二四五八\○三五三號），
    原申報產地為愛爾蘭，報列進口稅則第四二○二．九九‧九○．九○─二號，稅
    率百分之十，完稅價格新台幣（以下同）九四九、○一○元。經被告機關查獲貨
    物產地均為中國大陸。其中第三十至三十九、四十八至五十三、五十五至五十七
    、七十六至七十八項外層為紡織材料製公事包等，應歸列之稅則第三十項為四二
    ○二．一二○○．二○─○、第三十一─三十九、四十八─五十三、七十六─七
    十八項為四二○二．三二○○．二○─六、第五十五─五十七項為四二○二．二
    二．○○．二○─八，稅率百分之十五，完稅價格共三二一、二八八元，屬尚未
    開放准許間接進口之貨品，認原告顯有虛報進口貨物產地，企圖逃避管制之違法
    行為，被告機關乃據海關緝私條例第三十七條第三項轉據同條例第三十六條第一
    、三項之規定，將貨物處分沒入，並科處貨價一倍之罰鍰計三二一、二八八元，
    原告不服，聲明異議，未准變更，原告猶未甘服，提起訴願、再訴願，迭遭駁回
    ，乃向本院提起行政訴訟。
二、兩造聲明：
　(一)原告聲明：再訴願、訴願決定及原處分均撤銷。
　(二)被告聲明：駁回原告之訴。訴訟費用由原告負擔。
三、兩造之爭點：本件原告若非故意虛報進口貨物產地，是否仍應負應注意、能注意
    而不注意之過失責任？
甲、原告主張：
  (一)查財政部再訴願決定認為本件係國外出口商之過失，惟原告應注意、能注意而不
    注意，推定為有過失。為證明並非故意進口大陸產製物品，原告於訴願書中曾附
    上國外供應商之電文乙紙，說明此批由大陸生產之背包係因供應商之代理商不慎
    誤裝，並證明原告已善盡通告國外供應商我國海關之相關規定，非如被告所言原
    告應注意、能注意而不注意。
  (二)本件系爭事實發生於八十七年五月，原告貨款早已被國外供應商領走，而系爭貨
    物存於海關倉庫三年多，早失其商品價值；原告無心之過而遭此嚴重損失，若論
    處罰亦足夠矣，爰請判決同意將系爭貨物就地銷毀，並不再處原告罰鍰。
乙、被告主張：
　(一)按報運貨物進口有虛報所運貨物之名稱、數量或其他違法行為並涉及逃避管制者
    ，處貨價一倍至三倍之罰鍰，並沒入其貨物，為海關緝私條例第三十七條第三項
    及同條例第三十六條第一、三項所明定，本案來貨第三十至三十九項、四十八至
    五十三項、五十五至五十七項、七十六至七十八項，原申報生產國別為愛爾蘭，
    為准許進口類貨品，惟經被告查驗結果，實際來貨生產國別為中國大陸，係屬大
    陸物品不准輸入之項目，原告有虛報進口貨物產地，逃避管制情事，被告依前開
    法條規定處貨價一倍罰鍰計三十二萬一千二百八十八元，併沒入其貨物，於法並
    無不合。
  (二)查系案貨物為中國大陸產製為原告所不爭，又查原告一再舉證說明，其並非故意
    之論點，其中之一為報關發票，惟查該發票僅載明賣方之地址所在國別為愛爾蘭
    ，並未註明各單項產品之來源產地，又縱使賣方於發票上註明產地為愛爾蘭，致
    實到貨物與原訂買賣契約不符時，亦純屬買賣雙方國際貿易之爭端，應另循國際
    貿易慣例（例如仲裁）解決，殊不足以認為原告已善盡注意之義務，而得免罰。
    其二為「信用狀」，查本案銀行所開立之信用狀亦僅註明「不得於中國大陸裝運
    」，並不能證明裝運貨物非中國大陸所產製。系爭貨物係由香港裝運，原告當知
    香港鄰近中國大陸，自應特別審慎注意以防進口中國大陸產製物品，原告仍有應
    注意而不注意之過失，依大法官釋字第二七五號解釋意旨仍應受罰。
  (三)末查原告報運進口貨物，涉虛報產地、逃避管制之違法行為，事證明確，本案被
    告機關依照首揭法條規定所為之處分，核屬允洽，至原告請求判決將該批貨就地
    銷毀及不再處以罰鍰，於法不合，原處分仍應予以維持。
　　理  由
一、按「私運貨物進口、出口或經營私運貨物者，處貨價一倍至三倍之罰鍰。」「前
    二項私運貨物沒入之。」「報運貨物進口而有左列情事之一者，得視情節輕重，
    處以所漏進口稅額二倍或五倍之罰鍰，或沒入或併入其貨物：一、‧‧‧四、其
    他違法行為。」「有前二項情事之一而涉及逃避管制者，依前條第一項及第三項
    論處。」分別為海關緝私條例第三十六條第一項、第三項及第三十七條第一項、
    第三項所明定。次按進口非屬「台灣地區與大陸地區貿易許可辦法」第七條規定
    准許輸入之大陸地區物品者，即構成進口禁止輸入之物品而涉及逃避管制之違法
    行為。
二、本件原告主張其確實在不知情之狀況下收到此批混有中國大陸製造之管制物品，
    買方於實際收到貨才能得知，所有文件賣方皆說明係愛爾蘭製造，況且其已預先
    通知不得於中國大陸裝運，亦多次告知不得進口中國大陸製品及不必於產品上留
    有中國大陸產地標以致遭逢處分，這種因供應商無法了解我國進口規定而造成之
    失誤，其並無故意，不應由其接受懲罰等語。
三、經查本件原告於八十七年五月八日委由天申報關有限公司向被告機關申報自香港
    進口背包等乙批，原申報產地為愛爾蘭，報列進口稅則第四二○二．九九．九○
    ．九○─二號，稅率百分之十，完稅價格九四九、○一○元。經被告機關查核後
    來貨產地均為中國大陸。其中第三十至三十九、四十八至五十三、五十五至五十
    七、七十六至七十八項外層為紡織材料製公事包等，應歸列之稅則如下，第三十
    項：四二○二．一二○○．二○─○、第三十一─三十九、四十八─五十三、七
    十六─七十八項為四二○二．三二○○．二○─六、第五十五─五十七項為四二
    ○二．二二．○○．二○─八，稅率百分之十五，共計完稅價格為三二一、二八
    八元，均屬尚未開故准許間接進口之貨品，為原告所不爭執。
四、查系爭上開貨物為中國大陸產製為原告所不爭，原告主張其並非故意，無非係以
    其中之一為報關發票；惟查該發票僅載明賣方之地址所在國別為愛爾蘭，並未註
    明各單項產品之來源產地，又縱使賣方於發票上註明產地為愛爾蘭，致實到貨物
    與原訂買賣契約不符時，亦純屬買賣雙方國際貿易之爭端，應另循國際貿易慣例
    如仲裁等方式以解決，尚難認為原告已善盡注意之義務。其二為信用狀，查本案
    銀行所開立之信用狀雖僅註明「不得於中國大陸裝運」，然並不能證明裝運貨物
    非中國大陸所產製。系爭貨物係由香港裝運，原告當知香港鄰近中國大陸，自應
    特別審慎注意以防進口中國大陸產製物品，原告縱非故意，仍應負應注意、能注
    意而不注意之過失責任。原處分應無違誤，訴願決定予以維持，並無不合。原告
    徒執前詞，聲請撤銷原處分及訴願決定，為無理由，應予駁回。
據上論結，本件原告之訴為無理由，爰依行政訴訟法第九十八條第三項前段，判決如
主文。
中　　華　　民　　國　　　九十一　　年　　　五　　　　月　　　二　　　　日
                            臺 北 高 等 行 政 法 院  第七庭
                                           審 判 長  法  官  鄭小康
                                                     法  官  林金本
                                                     法  官  黃秋鴻
右為正本係照原本作成。
如不服本判決，應於送達後二十日內，向本院提出上訴狀並表明上訴理由，如於本判
決宣示後送達前提起上訴者，應於判決送達後二十日內補提上訴理由書（須按他造人
數附繕本）。
中　　華　　民　　國　　　九十一　　年　　　五　　　　月　　　三　　　　日
                                                     書記官  黃瑞芬
